【裁判字號】    94,重訴,272
【裁判日期】    970123
【裁判案由】    侵權行為損害賠償
【裁判全文】
臺灣板橋地方法院民事判決             94年度重訴字第272號
原      告  辛○○
                        號2樓.
            癸○○○
            壬○○
共      同
訴訟代理人  許麗紅律師
            張瑞釗律師
被      告  丁○○
            甲○○
上  一  人
訴訟代理人  成介之律師
複  代理人  丙○○
            己○○
            庚○○
            乙○○
            戊○○
上列當事人間請求侵權行為損害賠償事件，經本院於民國97年1
月9日言詞辯論終結，判決如下：
    主  文
原告之訴及其假執行之聲請均駁回。
訴訟費用由原告壬○○負擔百分之六、原告辛○○負擔百分之四
十六，餘由原告癸○○○負擔。
    事實及理由
一、原告起訴主張：
  (一)被告丁○○係職業駕駛人，受僱於被告甲○○，於民國93年
    3 月10日凌晨，駕駛被告甲○○所有之車牌號碼AL-126號營
    業用大貨車（登記車主為訴外人林塗生），裝載大型電纜線
    圈2 捆，沿國道1 號高速公路由北往南方向最外側車道行駛
    ，原應注意汽車裝載時，載運貨物必須綑紮牢固，當時又無
    不能注意之情事，竟疏未注意，在裝載貨物出發前，未將裝
    載之貨物綑緊穩妥，使電纜線圈軸心與地面垂直，又未以正
    常方式綑紮，使電纜線圈之軸心與地面平行，再使鋼繩穿越
    軸心，並於車身兩旁固定之方式裝載，嗣於同日凌晨5 時20
    分許，行經國道1 號高速公路南下152 公里390 公尺處（屬
    苗栗縣境內），其所載運電纜線圈中之1 捆突然掉落，適被
    害人黎建興駕駛車牌號碼G4-7071 號自用小客車，行經被告
    丁○○所駕駛大貨車左後方，遭大貨車上所掉落之電纜線圈
    砸中引擎蓋，導致小客車引擎起火，被害人黎建興因而被撞
    頭部外傷，又受困於車內，遭火活活燒斃，當場休克死亡。
    詎被告丁○○於肇事後，竟未下車察看並報警處理，反即加
    速逃逸，幸經駕車行經同路段之彭榮華以無線電呼叫附近拖
    吊業者追趕，迄至國道1 號高速公路南向162 公里600 公尺
    處臺中縣后里收費站，由拖吊業者黃正光趁被告丁○○需停
    車過站繳費時將之攔下並報警逮捕，惟仍因被告丁○○未及
    即救助，致被害人黎建興被火燒死，是被告丁○○之逃逸行
    為與被害人黎建興之死亡結果間亦有因果關係。
  (二)原告壬○○、辛○○、癸○○○分別為被害人黎建興之兄、
    父、母，爰依侵權行為損害賠償及僱用人連帶賠償之法律關
    係，請求被告連帶賠償如下損害：
    1.原告壬○○部分：新臺幣（下同）450,020元。
      (1)喪葬費40,020元。
      (2)汽車全毀損失410,000 元：
        被害人黎建興駕駛之小客車為原告壬○○所有，甫於92
        年9 月26日以410,000 元之代價向訴外人黃二品購得，
        於購買數月後，即於93年3 月10日遭被告丁○○駕車撞
        壞燒燬，原告壬○○自得訴請被告賠償此部分損害。
    2.原告辛○○部分：3,496,268 元。
      (1)喪葬費641,384 元。
      (2)扶養費854,884 元：
        原告辛○○為32年10月8 日生，現年61歲，依92年臺灣
        地區國民生命簡易表，男性61歲者平均餘命為17.99 年
        ，再中間利息週年利率百分5 後，其得請求扶養費金額
        為3,419,539 元。又原告辛○○育有4 子，故請求被告
        連帶賠償之扶養費為854,884 元。
      (3)慰撫金2,000,000 元：原告辛○○喪子，精神感受極大
        痛苦。
    3.原告癸○○○部分：3,725,540 元。
      (1)扶養費1,225,540 元：
        原告癸○○○為36年5 月9 日生，現年56歲，依92年臺
        灣地區國民生命簡易表，女性56歲者平均餘命為25.79
        年，再以91年基本工資每月15,840元為標準，採霍夫曼
        計算法扣除中間利息週年利率百分之5 後，其得請求之
        扶養費金額為1,225,540 元。又原告癸○○○育有4 子
        ，故請求被告連帶賠償之扶養費為1,225,540 元。
      (2)慰撫金2,500,000元：
        原告癸○○○罹患腦中風、糖尿病，無法自由行動，需
        長期由他人協助處理日常生活，遭逢喪子之痛，精神倍
        感痛苦。
  (三)聲明：1.被告應連帶給付原告壬○○450,020 元及自起訴狀
    繕本送達之翌日起至清償日止，按週年利率百分之5 計算之
    利息。2.被告應連帶給付原告辛○○3,496,268 元及自起訴
    狀繕本送達之翌日起至清償日止，按週年利率百分之5 計算
    之利息。3.被告應連帶給付原告癸○○○3,725,540 元及自
    起訴狀繕本送達之翌日起至清償日止，按週年利率百分之5
    計算之利息。4.願供擔保請准宣告假執行。
二、被告丁○○之抗辯：伊也是受害者，當時伊將電纜線圈垂直
    站立綑綁，是被害人黎建興駕駛小客車自後方追撞伊所駕駛
    之大貨車，電纜線才會斷掉以致線圈掉落，伊並無過失；肇
    事地點是下坡路段，如果停車的話，是很危險的，所以伊就
    到前面比較安全的地方停下來再找警察，並沒有駕車逃逸等
    語，並聲明：原告之訴暨假執行之聲請均駁回，如受不利判
    決，願供擔保請准宣告免為假執行。
三、被告甲○○之抗辯：
  (一)本件肇事原因為被害人黎建興超速及未注意車前狀況所致，
    被告丁○○並無過失，亦與被告丁○○之駕駛行為或電纜是
    否綑綁牢固無關：
    1.被害人黎建興駕駛自小客車未保持安全距離，超速自後方
      追撞被告丁○○所駕駛之大貨車，極有可能由於衝撞力量
      過於強大，綑綁電纜之鋼繩不堪負荷而遭拉扯斷裂，因而
      才會導致電纜線圈鬆脫掉落，碰撞到被害人黎建興駕駛之
      小客車；倘若被害人黎建興駕車時能遵守交通規則並注意
      保持行車之安全距離，必不會發生追撞前方大貨車之情事
      ，更不會因此導致電纜線圈掉落砸中被害人黎建興所駕車
      輛之事故。準此，本件肇事原因與被告丁○○之駕駛行為
      或電纜是否綑綁牢固無關。
    2.依臺灣苗栗地方法院94年度交訴字第15號刑事判決，雖認
      定被告丁○○肇事致人死亡逃逸，但認為本件交通事故乃
      被害人黎建興無照駕駛自用小客車，復未注意車前狀況追
      撞被告丁○○駕駛之大貨車所致，且被告丁○○駕車載運
      之電纜線圈沒有掉落在被害人黎建興駕駛之小客車引擎蓋
      上，自對於本件交通事故之發生，並無任何過失，因此，
      對於被告丁○○被訴業務過失致人於死罪部分判決無罪。
  (二)負責電纜線圈綑綁者為太平洋電纜公司，並非被告甲○○，
    被告甲○○不負民法第188 條之僱用人連帶賠償責任：
    1.民法第188 條之所以課與僱用人連帶賠償責任，無非是基
      於損益同歸之思想，認為僱用人係藉受僱人而擴大其營業
      活動範圍，僱用人既對於受僱人有選任監督之權利，自應
      對受僱人執行職務之行為負責。
    2.依證人即太平洋電纜公司資深高級專員張建城於刑事案件
      中證述內容，本件電纜線圈綑綁之地點為太平洋電纜公司
      ，且係由太平洋電纜公司人員綑綁並檢驗，並非在被告甲○○處所進行，是以，對於本件綑綁過程，被告甲○○根
      本無置喙餘地，則被告甲○○既無監督之可能，自無庸負
      監督不週之責。
    3.太平洋電纜公司對於電纜線圈運送出廠前之規格、數量及
      綑綁安全等既有一套標準作業之檢驗方式，且交貨單上確
      實有經主管簽章，應認定符合程序。
  (三)縱被害人黎建興死亡與電纜綑綁有關，被害人黎建興亦與有
    過失：
    被害人黎建興駕車，對於高速行駛下與前車未保持安全距離
    時所可能產生之危險應有預見，且案發當時之路況、天候等
    亦無不能注意之情事，被害人黎建興竟怠於注意而追撞被告
    丁○○駕駛之車輛，其行為自有違道路交通安全規則第94條
    第1 項、第3 項之規定，應認與有過失，自可依民法第217
    條第1 項之規定減輕被告之賠償金額或免除之。
  (四)被告丁○○肇事後之逃逸行為不屬執行職務之範圍，被告不
    應負民法第188 條之僱用人連帶賠償責任：
    1.被告丁○○於電纜線圈掉落碰撞到被害人黎建興所駕駛小
      客車後，未下車察看反即加速逃逸，此一行為，無論是主
      觀上或客觀上，均可認定其駕駛行為並非執行職務之範圍
      ，準此，被告甲○○對於被告丁○○肇事逃逸導致損害擴
      大之情事，應無責任可言。
    2.被告甲○○已於被告丁○○行車前，交代被告丁○○應特
      別注意綑緊電纜線圈，已盡監督之義務，且縱被告甲○○
      加以相當之注意，由於被害人黎建興自身之過失，亦有可
      能發生損害之結果，因此，被告甲○○自得援引民法第18
      8 條第1 項但書規定主張無庸負責。
  (五)原告請求之金額不明確且屬過高：
    1.殯葬費：
      原告所提供之治喪費用表不是明細表付之闕如（例如：佈
      置式場、壽衣部分），就是依其所提供之單據加總計算數
      額與治喪費用表上所列之金額不同（例如：餐點費、什費
      等）。又原告所附之單據名稱太過簡略籠統（例如：餐費
      、便當費、數位相片、相片之用途究竟為何），是否為辦
      理喪事禮俗之必要費用，原告均未提出說明。
    2.扶養費：
      (1)依最高法院62年第2 次民庭庭推總會決議意旨，直系血
        親尊親屬，如能以自己財產維持生活者，自無受扶養之
        權利。是為釐清原告辛○○、癸○○○是否有受扶養之
        權利，其等自應就「不能維持生活」負舉證責任。
      (2)倘認原告辛○○、癸○○○有受扶養之權利，其等主張
        被告需按法定最低工資之數額計算給付其扶養費，亦屬
        有誤。蓋所謂扶養費之計算，係按死者生前每月支付予
        被扶養人之實際金額為準。今原告不但無法提出證據以
        證明死者之每月薪資所得，且其每月從死者處所領取之
        扶養費數額，亦無法說明所謂之基本工資與扶養費有何
        關連。故被告主張應依實務見解（參臺灣臺北地方法院
        93年度重訴字第30號判決意旨），以92年個人綜合所得
        稅扶養親屬寬減額74,000元為每年扶養費之請求標準，
        乘以原告應受扶養年限，再除以原告名下之受扶養義務
        人數，計算其可請求之扶養費用，其餘逾上開金額之部
        分，原告自無請求權。
    3.精神慰撫金：
      原告癸○○○主張因其身體健康狀況較差，故所受之精神
      痛苦較大，而可請求之慰撫金較多，應屬無正當合理之關
      連。
    4.原告壬○○提出之買賣合約書，不足以證明其為系爭小客
      車之所有權人：
      該合約書之性質屬私文書，未經公證，難謂此合約為真正
      。縱該合約書形式上為真正，亦僅說明原告壬○○曾有買
      受該輛小客車之事實，並不足以證明其為系爭小客車之所
      有權人。況合約內容僅標明原告壬○○曾支付定金，至於
      餘款390,000 元是否已付清，則屬不明，難謂原告壬○○
      已取得該車輛所有權。再者，原告之請求未扣除折舊，亦
      有違誤。
  (六)原告請求被告賠償之金額，應扣除已領得之強制汽車責任保
    險金1,400,000 元及二重交通企業有限公司已付之賠償金1,
    000,000元。
  (七)聲明：1.原告之訴及其假執行之聲請均駁回。2.如受不利判
    決，願供擔保請准宣告免為假執行。
四、本院之判斷
  (一)原告主張被害人黎建興於93年3 月10日凌晨5 時20分許，駕
    駛車牌號碼G4-7071 號自用小客車，行經國道1 號高速公路
    南下152 公里390 公尺處（屬苗栗縣境內）時，因引擎起火
    致受困於車內，而遭火燒傷及頭部外傷導致休克當場死亡等
    事實，業經臺灣臺中地方法院檢察署檢察官督同法醫師相驗
    屬實，並製有勘驗筆錄、相驗屍體證明書、驗斷書各1 份為
    證（見臺灣臺中地方法院檢察署93年度相字第383 號相驗卷
    第39頁及第47至52頁），另有內政部警政署國道公路警察局
    第三警察隊泰安分隊警員製作之道路交通事故現場圖、調查
    報告表(一)、(二)各1 件及現場照片30張附卷可稽（見同上相驗
    卷第14至18頁及第24至38頁），且為被告所不爭執，堪信原
    告此部分主張為真實。
  (二)又原告主張被告丁○○綑綁電纜線圈不當，造成電纜線圈掉
    落砸中被害人黎建興駕駛之小客車以致引擎起火，又未即時
    救助，反駕車逃逸，因而造成被害人黎建興被火燒死等語，
    被告丁○○則抗辯其綑綁電纜線圈並無不當，亦無肇事逃逸
    之情事，並陳稱：因被害人黎建興駕駛小客車自後方追撞伊
    所駕駛之大貨車，電纜線才會斷掉以致線圈掉落等語。是本
    件首應究明者為：本件車禍發生原因為何？亦即，究係因被
    告丁○○駕車載運之電纜線圈未綑紮牢固，致其中1 捆電纜
    線圈掉落，擊中被害人黎建興所駕駛之小客車引擎蓋後翻覆
    至路肩起火燃燒；抑或被害人黎建興駕駛小客車，疏未注意
    車前狀況並隨時採取必要之安全措施，以致追撞前方被告丁○○所駕駛之大貨車，造成小客車引擎著火，因而受困車內
    遭火燒傷及頭部外傷而休克當場死亡？次應論斷者為：被告
    丁○○有無肇事逃逸之行為？該肇事逃逸行為與被害人黎建
    興死亡結果間是否具有相當因果關係？茲分敘如下。
  (三)本件車禍發生原因為何？
    1.原告雖主張被告丁○○應於裝載貨物出發前，將裝載之貨
      物綑緊穩妥，使電纜線圈軸心與地面垂直，且應以正常方
      式綑紮，使電纜線圈之軸心與地面平行，再使鋼繩穿越軸
      心，並於車身兩旁固定之方式裝載，卻未為之而造成電纜
      線圈掉落以致車禍發生云云。惟證人即太平洋電纜公司資
      深高級專員張建城於臺灣苗栗地方法院94年度交訴字第15
      號業務過失致死案件審理時證述：「（問：被告丁○○所
      載運之電纜圈在太平洋電纜工廠出廠前，是否需檢視有無
      正確綑綁？）是的。電纜貨品交給司機以後，由司機確認
      以後，如果有問題的話，就要由司機表示意見，例如規格
      弄錯等，如果司機沒有意見，就代表沒有問題。」「（問
      ：你確定有檢視被告丁○○有正確綑綁？）我們交給司機
      ，由司機檢視清楚，如果司機檢視沒有問題，後由領班再
      檢視一遍，我只要看到領班簽字，我就會簽字。」「（問
      ：領班一定會檢視有無正確綑綁？）是的。」「（問：正
      確綑綁方式？）兩個電纜線，以隔板隔開，司機用鐵鋼繩
      綁，電纜線一定要立著綁，如果躺著綁，電線會亂掉。」
      「（問：如何將電纜線上車？）用堆高機。」「（問：你
      確定被告所載運的電纜線圈，出場時就是立著？）是的。
      」「（問：所謂『立著』何意？）偵查卷51頁下方照片叫
      『躺』，55頁下方照片叫『立』，後者才是正確的。」「
      （問：目前是否還是以這樣方法固定電纜？）是的，這是
      我們標準作業模式。」「（問：鋼繩是配備在貨車上的？
      ）是的，貨車上都有。」等語（見臺灣苗栗地方法院94年
      度交訴字第15號刑事卷第46至49頁）。則衡諸常情，本件
      被告丁○○駕駛大貨車上所裝載之電纜線圈每捆重量達3.
      46公噸，運送裝卸時皆須以堆高機為之，為使堆高機前方
      貨叉得以插入電纜線圈軸心順利裝卸，必以電纜線圈軸心
      與地面平行之方式擺放；倘為平放（即軸心與地面垂直方
      式），堆高機貨叉無法插入，則如何搬移裝卸重達3.46公
      噸之電纜線圈？顯見一般利用貨車載運電纜線圈，皆係採
      電纜線圈軸心與地面平行之方式放置裝卸。原告固主張應
      採電纜線圈軸心與地面垂直之方式裝載，惟證人張建城已
      證述：正確之電纜線圈綁綑載運方式，係以電纜線圈軸心
      與地面平行之方式為之等語明確，而原告復未能舉證推翻
      證人所為前述證詞，是其此部分主張自屬無據。再者，依
      證人張建城所述，太平洋電纜公司對於電纜線圈運送出廠
      前之規格、數量及綑綁安全等既有一套標準作業之檢驗方
      式，且交貨單上如經主管簽章者均應認定係符合該程式，
      自堪認被告丁○○駕駛大貨車所裝載之電纜線圈係「立著
      」而非「平放著」，亦即，係以電纜線圈軸心與地面平行
      之方式綑綁，而非以軸心與地面垂直之方式綑綁，殆屬無
      疑。
    2.至證人即在后里收費站攔停被告丁○○之拖吊業者黃正光
      固於前述刑事案件審理時到庭證述稱：伊看到被告丁○○
      駕駛之大貨車上所裝載電纜線圈係「平躺著」（按：即電
      纜線圈軸心與地面垂直）等語（見同上刑事卷第62頁），
      惟參諸證人黃正光於前述刑事案件偵查中所陳，其係在本
      件車禍發生後，被告丁○○駕駛大貨車行經后里收費站時
      ，始看見被告丁○○駕駛之大貨車一節（見臺灣苗栗地方
      法院檢察署93年度偵字第1495號偵查卷第76頁反面），則
      尚難以證人黃正光在后里收費站目睹大貨車所裝載電纜線
      圈之軸心係與地面垂直，遽認本件車禍發生時，電纜線圈
      非以軸心與地面平行之方式綑綁。又證人即適駕車行經肇
      事地點之彭榮華雖於前述刑事案件審理時證稱：伊看到肇
      事大貨車時，車上裝載之電纜線圈1 個比較前面、沒有掉
      下來，擺法是偵查卷第51頁情形（按：即電纜線圈軸心與
      地面垂直），另1 個比較靠近後面，伊看到時，就已經快
      掉下來，掉下來之前如何擺法，伊不是很清楚等語（見同
      上刑事卷第70至71頁），惟其併陳稱：伊是事故發生後看
      到電纜線圈平躺著（按：即電纜線圈軸心與地面垂直）等
      情明確（見同上刑事卷第73頁），則自無法以證人彭榮華
      於車禍發生後目睹電纜線圈擺放之方式，逕推論被告丁○○駕駛大貨車裝載電纜線圈原本即以軸心與地面垂直之方
      式為之。
    3.另證人彭榮華於前述刑事案件審理時證稱：「（問：看到
      車禍發生時，你的車子距離小客車？）幾百公尺，無法確
      認，差不多300 公尺以內。」「（問：當時天色？）昏暗
      ，好像是凌晨3 、4 點多，我過去找被告丁○○時，天也
      還沒亮。」「（問：能否確定車禍如何發生？）我看到該
      2 臺車時，我不確定該2 部車是在做什麼，因為當時我趕
      著要去處理南下155 公里的另起車禍，我看到大貨車的電
      纜從車體掉下來，那輛白色車子正好在大貨車的左後輪附
      近，我心想完了，就開始對著無線電報告要有事故發生了
      ，因為電纜線砸到白色車子的引擎蓋上的右前方，尚未報
      清楚時，那臺白色車子就滑到路肩，我有注意看一下，大
      約在152.3 還是.4 附 近，我的車速就慢下來，往路肩靠
      ，準備停車時，看到那輛車子冒煙，然後就爆炸了，當時
      我有看到車內的人本來伸手要開門的樣子，後來手又彈回
      去了，當時該白色車子已經打橫停在路肩了，車頭往。車
      道，車尾往護欄方向。」等語（見同上刑事卷第67頁）。
      惟衡諸證人彭榮華證述車禍發生時天色昏暗，其係在距離
      肇事地點約300 公尺處目睹車禍過程等情，則其在距離達
      300 公尺之遠，且天色昏暗、能見度較白晝不佳之情況下
      ，能否清楚目睹車禍發生之經過，實不無疑問，即難遽以
      其證詞認定本件車禍發生原因係被告丁○○駕駛大貨車所
      裝載之電纜圈綑綁不牢固，而掉落擊中被害人黎建興駕駛
      之小客車引擎蓋所致。
    4.再查，證人即苗栗縣消防局火災調查課小隊長林國龍於前
      述刑事案件偵查中曾證述稱：「（問：是否確定小白車的
      引擎蓋變形有破洞而起火，該破洞而起火是因撞擊造成？
      【提示調查報告】）因為如果是線圈掉落砸向小車的引擎
      蓋，該小車一定會停在原地不會動。」「（問：是否有測
      量電纜線重量及營業車車速、小客車車速、行進間造成之
      動能，並以科學方式評估計算，撞擊後是否立即停止？）
      沒有。如果沒有碰到營業貨車底盤，車輛的車頂不會掀開
      。」「（問：是否確定電纜線圈沒有掉落小客車引擎蓋？
      ）線圈如果掉落引擎蓋上，應該會遺留車子油漆刮痕。但
      是，本件線圈沒有遺留油漆刮痕。所以我確定電纜線圈沒
      有掉落引擎蓋上。」等語（見同上偵查卷第114 至115 頁
      ），因此，本件是否如證人彭榮華證述係電纜線圈掉落擊
      中小客車引擎蓋云云，殆有疑義。另參酌本件被告丁○○
      駕駛大貨車所裝載之電纜線圈每捆重量達3.46公噸，而被
      害人黎建興駕駛之小客車重量僅1.5 公噸一節，依據一般
      物理力學原理，如重量僅1.5 公噸之小客車引擎蓋，遭重
      達3.46公噸之電纜線圈擊中，勢必造成小客車引擎蓋嚴重
      凹陷，並使該車於行進中速度驟降並停住，始合常理。惟
      徵諸本件被害人黎建興駕駛之小客車於肇事時係深入被告
      丁○○駕駛之大貨車尾部3.1 公尺，且撞損該大貨車左後
      輪之避震鋼板，而小客車刮地痕係自國道1 號高速公路南
      下152 公里389.5 公尺處開始，但掉落之電纜線圈刮地痕
      則係自南下152 公里453.3 公尺處開始，此有道路交通事
      故現場圖1 份及照片20張附卷可稽（參同上相驗卷第18頁
      及第32頁至41頁），再佐以大貨車上電纜線圈掉落後因慣
      性及下坡路面而往前滾動約80餘公尺，小客車繼續往前行
      進60餘公尺，此觀諸上開道路交通事故現場圖即明，益證
      被害人黎建興所駕駛小客車撞擊被告丁○○所駕駛大貨車
      而發生事故之時間，顯係先於大貨車上電纜線圈掉落地上
      之時間無訛。另參之上開道路交通事故現場圖及車損照片
      （見同上相驗卷第18頁及第26頁）顯示，小客車鋼板嚴重
      變形，且小客車刮地痕早於大貨車輪痕出現，並斷續併存
      數公尺，自堪認小客車刮地痕應係底盤下沈所造成，而大
      貨車輪痕則係遭小客車自後方推撞，使輪胎瞬間往前擦滑
      所致，殆無疑問。而本件經送臺灣省竹苗區車輛行車事故
      鑑定委員會鑑定肇事責任結果，認被害人黎建興無照駕駛
      自用小客車未注意車前狀況追撞前車為肇事原因，被告丁○○駕駛大貨車無肇事原因等情，有臺灣省竹苗區車輛行
      車事故鑑定委員會95年1 月23日竹苗鑑字第0955300320號
      函附之竹苗區940722案鑑定意見書1 份在卷足憑（見同上
      刑事卷第92至94頁），亦同此認定。是被告丁○○辯稱：
      本件車禍係被害人黎建興駕駛小客車追撞伊駕駛之大貨車
      所致，其大貨車上電纜線圈掉落並未擊中小客車引擎蓋等
      語，應堪採信。
    5.綜上，原告主張本件車禍發生原因係被告丁○○駕車裝載
      電纜線圈時綑綁不當，造成電纜線圈掉落砸中被害人黎建
      興所駕駛小客車引擎蓋而引發火勢所致云云，尚與證人張
      建城、林國龍證述情節及一般物理力學原理暨肇事現場遺
      留跡證不符，即難採信為真。是本件車禍發生原因既係因
      被害人黎建興駕駛小客車自後方追撞被告丁○○駕駛之大
      貨車所致，自難認被告丁○○有何過失可言，即無法逕令
      其負損害賠償之責。
  (四)被告丁○○有無肇事逃逸之行為？該肇事逃逸行為與被害人
    黎建興死亡結果間是否具有相當因果關係？
    原告主張被告丁○○於肇事後逕行逃逸，導致被害人黎建興
    未受即時救助而死亡，亦應負損害賠償責任等語，惟被告丁○○則否認有何肇事逃逸之情事。本件被告丁○○於前述時
    間及地點駕駛大貨車遭被害人黎建興所駕駛之小客車自後方
    追撞後，並未立即下車察看或報警處理，反逕駕車逃逸，經
    駕車行經同路段之彭榮華以無線電呼叫附近拖吊業者追趕，
    迄至臺中縣后里收費站，由拖吊業者黃正光趁被告丁○○需
    停車過站繳費時將之攔下並報警逮捕，因而涉犯刑法第185
    條之4 肇事致人死亡逃逸罪，雖經臺灣高等法院臺中分院以
    95年度交上訴字第3000號判決有期徒刑6 月（再依中華民國
    96年罪犯減刑條例規定減為有期徒刑3 月），如易科罰金，
    以銀元300 元折算1 日確定，有該刑事判決1 份存卷足按。
    然而，縱被告丁○○確有肇事逃逸之行為，惟證人彭國榮於
    前述刑事案件審理時結證稱：「我看到大貨車的電纜從車體
    掉下來，那輛白色車子正好在大貨車的左後輪附近，我心想
    完了，就開始對著無線電報告要有事故發生了，因為電纜線
    砸到白色車子的引擎蓋上的右前方，尚未報清楚時，那臺白
    色車子就滑到路肩，我有注意看一下，大約在152.3 還是.4
    附近，我的車速就慢下來，往路肩靠，準備停車時，看到那
    輛車子冒煙，然後就爆炸了，當時我有看到車內的人本來伸
    手要開門的樣子，後來手又彈回去了。」「（問：你看到車
    禍發生時，有無下車要救助？）我還沒有來得及下車，自小
    客車就爆炸了。」「（問：小客車發生事故之後，你有無下
    車去救助？）沒有，我門打開要下車時，該車已經爆炸了。
    」（見同上刑事卷第86至87頁）則參酌證人彭國華於車禍發
    生後立即停車欲趨前救助，但因被害人黎建興所駕駛之小客
    車瞬間爆炸而引發大火，無法徒手施救等情，堪認即便被告
    丁○○於肇事後旋下車察看，但因被害人黎建興所駕駛之小
    客車係在事故發生後瞬間爆炸起火，在無任何救災工具輔助
    之情況下，根本無趨前救援傷患之可能，因此，無論被告丁○○於肇事後逃逸與否，均會發生同一死亡結果，即難認被
    告丁○○肇事逃逸之行為與被害人黎建興遭火焚燒死亡之結
    果間有相當因果關係。從而，原告主張被告丁○○因其肇事
    逃逸行為導致被害人黎建興死亡，亦應負侵權行為損害賠償
    責任等語，尚屬無據。
  (五)綜上所述，本件車禍發生原因既非被告丁○○駕車裝運之電
    纜線圈綑綁不當以致掉落砸中被害人黎建興駕駛之小客車引
    擎蓋所致，且其肇事後逃逸行為亦與被害人黎建興死亡結果
    無相當因果關係，則原告依侵權行為損害賠償及僱用人連帶
    賠償之法律關係，請求被告連帶給付原告壬○○450,020 元
    及自起訴狀繕本送達之翌日起至清償日止按週年利率百分之
    5 計算之利息、給付原告辛○○3,496,268 元及自起訴狀繕
    本送達之翌日起至清償日止按週年利率百分之5 計算之利息
    、給付原告癸○○○3,725,540 元及自起訴狀繕本送達之翌
    日起至清償日止按週年利率百分之5 計算之利息，為無理由
    ，均應予駁回。本件原告假執行之聲請亦失所附麗，應併予
    駁回。
五、本件事證已臻明確，兩造其餘之攻擊防禦方法及訴訟資料，
    核與判決之結果不生影響，爰不一一論述，併予敘明。
六、結論：原告之訴為無理由，依民事訴訟法第78條、第85條第
    1 項，判決如主文。
中    華    民    國    97    年    1     月    23    日
                  民事第三庭審判長法  官  朱耀平
                                  法  官  邱育佩
                                  法  官  王瑜玲
以上正本係照原本作成
如對本判決上訴，須於判決送達後20日內向本院提出上訴狀
中    華    民    國    97    年    1     月    24    日
                                  書記官  黃美雲


司法院資訊處製作；財團法人民間司法改革基金會備份。
